臺灣彰化地方法院刑事判決　　　　　　　100年度易字第921號
公　訴　人　臺灣彰化地方法院檢察署檢察官
被　　　告　陳宗佑
上列被告因詐欺案件，經檢察官提起公訴（100年度偵字第6205
號），本院判決如下：
    主    文
陳宗佑無罪。
    理    由
一、公訴意旨略以：被告陳宗佑客觀上可以預見詐騙集團或不法
    份子為掩飾其不法行徑，避免執法人員之追究及處罰，經常
    利用他人之存款帳戶掩人耳目，其於民國100年3月4日上網
    至「1111」求職網登錄履歷找工作，而於同日下午即接獲自
    稱「李經理」之人電話聯絡，告知係做八大行業，有司機與
    總接待職缺，但應交付存摺與駕照影本及金融卡，竟以縱有
    人持其存款帳戶作為詐騙之犯罪工具，亦不違其本意之幫助
    詐欺犯意，將其向彰化商業銀行南崁分行（下稱彰化銀行）
    所申請設立00000000000000號帳戶及合作金庫銀行南崁分行
    （下稱合庫銀行）所申請設立0000000000000號帳戶之提款
    卡（含密碼），在桃園縣桃園市火車站前之全家便利商店，
    交付與姓名、年籍不詳自稱「李經理之助理」之成年人，容
    任該人所屬犯罪集團使用上揭金融機構帳戶以遂行犯罪；俟
    該詐騙集團成員取得上開帳戶資料後，即共同意圖為自己不
    法之所有，以如附表所示之方式，於如附表所示之時間，使
    如附表所示之人陷於錯誤，而詐取如附表所示之人之財物。
    嗣如附表所示之人發覺受騙，報警處理始查知上情。因認被
    告涉犯刑法第30條第1項前段、第339條第1項之幫助詐欺取
    財罪嫌云云。
二、按犯罪事實應依證據認定之，無證據不得認定犯罪事實；不
    能證明被告犯罪者，應諭知無罪之判決，刑事訟訴法第154
    條第2項、第301條第1項分別定有明文。次按刑事訴訟法上
    所謂認定事實之證據，係指足以認定被告確有犯罪行為之積
    極證據而言，該項證據自須適合於被告犯罪事實之認定，始
    得採為斷罪資料；且事實之認定應憑證據，如未發現相當證
    據，或證據不足以證明，自不能以推測或擬制之方法，以為
    裁判之依據；又認定不利於被告之事實，須依積極證據，茍
    積極之證據本身存有瑕疵而不足為不利於被告事實之認定，
    即應為有利於被告之認定，更不必有何有利之證據，而此用
    以證明犯罪事實之證據，猶須於通常一般人均不至於有所懷
    疑，堪予確信其已臻真實者，始得據以為有罪之認定，倘其
    證明尚未達到此一程度，而有合理性之懷疑存在，致使無從
    為有罪之確信時，即應為無罪之判決，最高法院29年上字第
    3105號、30年上字第816號、40年臺上字第86號、76年臺上
    字第4986號判例意旨及82年度臺上字第163號判決意旨可資
    參照。再按刑法上幫助犯之成立，非但行為之外形可認為幫
    助，且必須與正犯有犯意之聯絡，若幫助之人，誤信為正當
    行為，並無違法之認識，則其行為縱予正犯以助力，尚難遽
    令負幫助之罪責，最高法院20年上字第1828號亦著有判例。
三、按被告以外之人於審判外之陳述，雖不符刑事訴訟法第159
    條之1至第159條之4之規定，而經當事人於審判程序同意作
    為證據，法院審酌該言詞陳述或書面陳述作成時之情況，認
    為適當者，亦得為證據。當事人、代理人或辯護人於法院調
    查證據時，知有第159條第1項不得為證據之情形，而未於言
    詞辯論終結前聲明異議者，視為有前項之同意，刑事訴訟法
    第159條之5定有明文。核其立法意旨在於傳聞證據未經當事
    人之反對詰問予以核實，原則上先予排除。惟若當事人已放
    棄反對詰問權，於審判程序中表明同意該等傳聞證據可作為
    證據；或於言詞辯論終結前未聲明異議，基於尊重當事人對
    傳聞證據之處分權，及證據資料愈豐富，愈有助於真實發見
    之理念，且強化言詞辯論主義，使訴訟程式得以順暢進行，
    上開傳聞證據亦均具有證據能力。查：本判決所引之被告以
    外之人於審判外所為之陳述及卷內其他書證（供述證據部分
    ），查無符合同法第159條之1至之4等前4條之情形，檢察官
    、被告於本院準備程序中均表示對該等傳聞證據無意見，並
    於本院審理時並未就卷內其他證據資料之證據能力有所爭執
    ，且迄本院言詞辯論終結前，均未主張有刑事訴訟法第159
    條第1項不得為證據之情形，是應認已同意卷內證據均得作
    為證據，且經本院審酌上開傳聞證據作成時，較無人情施壓
    或干擾，亦無不當取證之情形，認為以之作為本案之證據亦
    屬適當，是上揭傳聞證據自具有證據能力。
四、公訴人認被告陳宗佑涉犯幫助詐欺取財犯行，無非係以：(1)
    被告陳宗佑於警詢及偵查中之供述、(2)被害人雲莉雅、簡淑
    華於警詢中之證述、(3)中國信託提款機匯款交易明細單、玉
    山銀行提款機匯款交易明細單、彰化銀行函與交易明細各1
    份為其所憑之論據。
五、訊據被告陳宗佑固不否認於上揭時、地將其所有之上開彰化
    銀行等帳戶之金融卡及密碼交付予證人即另案被告謝佳瑋之
    事實，惟堅決否認有何幫助詐欺取財犯行，辯稱：伊於100
    年3月4日上午到「1111」求職網登錄履歷找工作時，當日下
    午就有一名叫「李經理」之人以0000000000號行動電話跟伊
    聯絡，說他們是做八大行業的，他們有缺司機跟總接待，叫
    伊把沒在使用的2本存摺跟駕照影本跟金融卡約在桃園市火
    車前站的全家超商，交給自稱一位「李經理」助理，但上開
    2本存摺原本及印章還在伊身上；後來對方又打電話給伊說
    要伊的金融卡密碼，說要查伊的信用狀況，伊就把密碼跟對
    方說；其後伊於100年3月5日晚上約10時30分許，發現前開
    合作金庫銀行帳戶有款項匯入紀錄，伊覺得不對，回家與姊
    夫討論後，遂於100年3月6日凌晨2時36分許，去蘆竹分局南
    崁派出所報案，其是被騙而交付金融卡、密碼；後來，高雄
    市政府警察局刑警偵查大隊偵一隊警員因偵辦詐騙金融帳戶
    案件，發現其是被害人，而主動打電話要其製作筆錄及指認
    照片等語。經查：
  (一)被告確於100年3月4日下午2時35分41秒許，與某真實姓名、
    年籍均不詳，自稱「李經理」之成年男子且持有0000000000
    號行動電話之人電話聯絡，而與被告約定在桃園市火車前站
    的全家超商前拿取面試資料、前開2本存摺、駕照影本及提
    款卡，旋由該自稱「李經理」聯絡另案被告謝佳瑋出面至上
    址，向被告收受上開彰化銀行帳戶之金融卡等物，復由該自
    稱「李經理」於同日晚上10時24分5秒及11時30分28秒許，
    聯絡被告詢問該金融卡之密碼資料，已據被告於警詢、偵查
    、本院準備及審理時供陳明確，嗣被害人雲莉雅、簡淑華分
    別因遭詐欺集團成員以前述之手法詐騙之故，而將被詐欺之
    款項29,998元、18,998元匯至被告所申設之上開彰化銀行帳
    戶內，旋被人提領一空等情，並經被害人雲莉雅、簡淑華於
    警詢時證述綦詳（見偵卷第11、18頁），復有被害人雲莉雅
    所提供中國信託提款機匯款交易明細單、被害人簡淑華所提
    供玉山銀行提款機匯款交易明細單（見偵卷第9頁反面、第
    17 頁反面）、被告上開彰化銀行帳戶存摺影本、開戶資料
    及內政部警政署反詐騙諮詢專線紀錄表、新北市政府警察局
    板橋分局沙崙派出所受理詐騙帳戶通報警示簡便格式表、宜
    蘭縣政府警察局羅東分局公正派出所受理詐騙帳戶通報警示
    簡便格式表等件在卷可稽（見警卷第9至11、13、16、17、
    19頁），是被告所開設之上揭彰化銀行銀行帳戶確被不法詐
    欺集團成員利用作為向被害人雲莉雅、簡淑華詐欺取財之匯
    款帳戶使用等情，已堪信為真實；惟此僅足以認定被害人雲
    莉雅、簡淑華確有因遭詐騙集團之詐騙而分別將29,998元、
    18,998元之現款轉匯入被告所開設之上開彰化銀行帳戶內之
    事實，尚無從推斷被告係在主觀上已明知或可得預見其帳戶
    資料會被不法集團成員作為詐騙匯款專戶之情形下，猶本於
    自由意願，提供其上開彰化銀行帳戶供詐欺集團用以詐騙被
    害人雲莉雅、簡淑華款項之事實。
  (二)被告係於100年3月4日接獲自稱「李經理」之成年男子電話
    ，以在求職網站看見被告應徵工作之資料為由，詢問被告是
    否要應徵八大行業之司機及總接待工作，並要求被告交付存
    摺及駕照影本、金融卡等資料，以便向銀行徵信被告之信用
    ，被告始於當日下午4時許，至桃園市火車前站的全家超商
    前，將上開彰化商業銀行南崁分行帳戶之金融卡等物交付給
    證人即另案被告謝佳瑋（自稱「李經理」助理），其後，被
    告又接獲「李經理」來電詢問而告知上開金融卡密碼等情，
    迭經被告於警詢、偵訊及本院中供述綦詳（見偵卷第4、5、
    47頁、本院卷第13至15頁）。復且，被告持用之0000000000
    號行動電話確於100年3月4日下午2時35分41秒許，接獲0000
    000000號行動電話持用者來電後，被告於同日下午4時、4時
    52分56秒許，再致電0000000000號行動電話持用者，而後，
    0000000000號行動電話持用人又致電被告使用之0000000000
    號行動電話等情，有0000000000、0000000000號行動電話雙
    向通聯紀錄附卷可參（見偵卷第25、26、51頁）；核與被告
    供述之情節，均屬相符，足認被告上開辯詞，尚非無據。
  (三)再者，0000000000號行動電話持用者所屬詐欺取財集團，以
    應徵工作為由，向不知情之應徵者詐取金融帳戶之金融卡及
    密碼等犯行，業經臺灣高雄地方法院檢察署檢察官指揮高雄
    市政府警察局刑事警察大隊偵辦中，且於偵辦期間，因發現
    被告確係遭該集團騙取金融卡等物及密碼等資料，而先行於
    100 年3月24日下午3時15分許，以被害人身分為被告製作警
    詢筆錄，並於100年5月5日循線查獲受該集團指示向被告騙
    取上開彰化銀行等帳戶金融卡等物之該集團「簿子手」謝佳
    瑋等情，業經高雄市政府警察局刑事警察大隊於100年6月8
    日以高市警刑大偵三字第1000023636號刑事案件移送書移請
    臺灣高雄地方法院檢察署檢察官偵查起訴，此有高雄市政府
    警察局刑事警察大隊100年11月16日高市警刑大偵三字第
    1000048 525號函文函覆在卷（見本院卷第48頁），並有該
    警察大隊檢送之另案被告謝佳瑋之警詢筆錄及臺灣高雄地方
    法院檢察署檢察官100年度偵字第14527、18266號起訴書各1
    份附卷可考（見本院卷第52至55、69至79頁）。參以證人即
    另案被告謝佳瑋於警詢時供稱：「（問：警方於100年3月24
    日受理被害人陳宗佑【77年8月25日生身分證號Ｚ000000000
    】報稱於100年3月4日16時許這時段，在桃園縣桃園市火車
    站前站出口前的一家全家便利商前，被一位自稱『李經理』
    男子以假應徵司機之方式，詐騙其所有之彰化銀行帳號
    000000000000 00金融卡及合作金庫帳號0000000000000帳戶
    金融卡致上述2帳戶均遭詐騙集團用作為人頭帳戶而成為警
    示帳戶，經警提示照片供其指認，向其拿取金融卡之人係編
    號8、謝佳瑋【Ｚ000000000】是否為你本人？該詐欺案是否
    你所為？）是我本人無誤，該陳宗佑面試用的該上述2帳戶
    金融卡是我向他收取的沒錯。是。」、「（問：你是以何方
    式向陳宗佑、吳兆傑2應徵被害人詐取金融卡？得手後你作
    何用途？）我是接到『劉經理』、『呂經理』、『王經理』
    、『李經理』等人以行動電話門號0000000000、0000000000
    及一些均屬亞太的門號【詳細號碼已忘】打我的電話
    0000000000、00000000 00給我，指示我到該地點向應徵者
    收取面試資料有駕照影本、履歷表、及銀行存摺封面影本、
    金融卡，「經理」等人會向我說明應徵者特徵穿著或是使用
    何交通工具車牌為何，及該應徵者係應徵司機是載小姐及助
    理等等會要我儘量說服應徵者將金融卡交出來，至於如何向
    被害人詐取金融卡我不清楚，收取後我聽從經理指示，經理
    會將金融卡密碼告訴我叫我去試卡，然後將訊息代號告訴「
    經理」如果顯示訊息為45 05即表示這張卡是可以用的…」
    等語；復於另案檢察官偵訊時供稱：「（問：是否於100年3
    月4日16時在桃園縣中壢市火車站前，向陳宗佑收合作金庫
    銀行及彰化商業銀行的金融卡？）是的，我確實有收這兩張
    金融卡，是王經理或李經理叫我去收的，我收了之後帶在身
    上，後來放在中壢火車站的置物櫃裡面，他們一個人給我1
    千元，不算幾張金融卡，會有人去取卡，他們再告訴我要去
    哪間廁所或置物櫃拿錢。」、「（問：你收卡時如何跟被害
    人說？）剛開始時，李經理或王經理會用電話先跟我確認提
    卡片的人穿著和交通工具，我到了之後，就把電話拿給符合
    特徵的人聽，我跟他自稱是李經理或王經理的司機或助理，
    要向他收面試資料，我並沒有拿錢給提供卡的人。」等語甚
    詳（見本院卷第52、53、
    82、83頁），益徵被告辯稱係應徵工作而受騙交付上開彰化
    銀行帳戶之金融卡等物及密碼等語，應屬真實，堪以採信。
六、綜上所述，本件被告既係受詐騙而交付上開彰化銀行帳戶之
    金融卡、密碼，則其提供金融卡、密碼是否確有幫助詐欺取
    財之認識及出於不確定之幫助故意，自應從嚴審慎認定。公
    訴人所舉證據，尚無法積極直接證明被告確有幫助詐欺取財
    之直接或間接故意，而本院在得依或應依職權調查證據之範
    圍內，復查無其他積極證據，足以證明被告有公訴人所指之
    幫助詐欺取財犯行，本案既存有合理懷疑，致本院無法形成
    被告有罪之確切心證，要屬不能證明被告犯罪，按諸前揭說
    明，自應諭知被告無罪之判決。
據上論斷，應依刑事訴訟法第301條第1項，判決如主文。
本案經檢察官高宏銘到庭執行職務。
中    華    民    國   100    年    12    月    29    日
                  刑事第二庭  審判長法官  李進清
                                    法官  林怡君
                                    法官  郭玄義
以上正本證明與原本無異。
如不服本判決應於收受送達後10日內向本院提出上訴書狀，並應
敘述具體理由；其未敘述上訴理由者，應於上訴期間屆滿後20日
內向本院補提理由書（均須按他造當事人之人數附繕本）「切勿
逕送上級法院」。
中    華    民    國   100    年    12    月    29    日
                                  書記官  林婷儀
附表：
┌──┬───┬──────┬─────┬──────┬────┬─────┐
│編號│告訴人│ 遭詐騙時間 │遭詐騙事由│  匯款時間  │匯款金額│ 匯入帳號 │
│    │      │            │與方式    │            │(新臺幣)│          │
├──┼───┼──────┼─────┼──────┼────┼─────┤
│ 1  │雲莉雅│100年3月5日 │接獲自稱九│100年3月5日 │29,998元│彰化商業銀│
│    │      │晚上7時36分 │九大買家員│晚上7時53分 │。      │行南崁分行│
│    │      │許（誤載為19│工，告知因│許（誤載為19│        │0000-00-00│
│    │      │時許）。    │系統出現錯│時許）。    │        │997-9-00號│
│    │      │            │誤，向雲莉│            │        │帳戶。（原│
│    │      │            │雅詢問玉山│            │        │附表誤載為│
│    │      │            │銀行服務電│            │        │合作金庫00│
│    │      │            │話後，再由│            │        │0000000000│
│    │      │            │自稱玉山銀│            │        │97900號） │
│    │      │            │行之人，電│            │        │          │
│    │      │            │話聯絡向之│            │        │          │
│    │      │            │佯稱需依其│            │        │          │
│    │      │            │指示操作自│            │        │          │
│    │      │            │動櫃員提款│            │        │          │
│    │      │            │機取消交易│            │        │          │
│    │      │            │，雲莉雅遂│            │        │          │
│    │      │            │依其指示至│            │        │          │
│    │      │            │新北市板橋│            │        │          │
│    │      │            │區○○街14│            │        │          │
│    │      │            │號7-11便利│            │        │          │
│    │      │            │商店內自動│            │        │          │
│    │      │            │櫃員提款機│            │        │          │
│    │      │            │以其所有玉│            │        │          │
│    │      │            │山銀行帳戶│            │        │          │
│    │      │            │轉匯款。  │            │        │          │
├──┼───┼──────┼─────┼──────┼────┼─────┤
│ 2  │簡淑華│100年3月5日 │詐騙集團成│100年3月5日 │18,998元│彰化商業銀│
│    │      │晚上6時許（ │員電話聯絡│晚上8時28分 │。      │行南崁分行│
│    │      │誤載為20時許│簡淑華，向│許（誤載為20│        │0000-00-00│
│    │      │）。        │之佯稱其在│時）。      │        │997-9-00號│
│    │      │            │shopping99│            │        │帳戶。（原│
│    │      │            │網路購物時│            │        │附表誤載為│
│    │      │            │，因設定錯│            │        │合作金庫00│
│    │      │            │誤，造成重│            │        │0000000000│
│    │      │            │複扣款，需│            │        │97900號） │
│    │      │            │依指示至自│            │        │          │
│    │      │            │動櫃員提款│            │        │          │
│    │      │            │機操作取消│            │        │          │
│    │      │            │。        │            │        │          │
└──┴───┴──────┴─────┴──────┴────┴─────┘